【裁判字號】    95,交聲,336
【裁判日期】    950417
【裁判案由】    交管條例聲異
【裁判全文】
臺灣板橋地方法院交通事件裁定         95年度交聲字第336號
原處分機關  交通部公路總局臺北區監理所
受處分人即
異  議  人  甲○○
上列受處分人即異議人因違反道路交通管理處罰條例案件，對於
交通部公路總局臺北區監理所民國95年2 月13日所為之處分（北
監自裁字第裁40-AEB758965號），聲明異議，本院裁定如下：
    主  文
異議駁回。                        ?
    理  由
一、按「汽車駕駛人在禁止左轉路段迴車者，處二百元以上六百
    元以下罰鍰」，道路交通管理處罰條例第49條第3 款定有明
    文；復依同條例第63條第1 項第1 款規定，汽車駕駛人在禁
    止左轉路段迴車者，並記違規點數1 點。
二、原處分機關認為受處分人即異議人甲○○於民國95年1 月14
    日上午10時47分許，駕駛車牌號碼6T-2089 號自小客車，在
    臺北市○○○路與復興北路口禁止左轉路段迴車，涉有道路
    交通管理處罰條例第49條第3 款之違規（裁決書贅載第1 項
    ），嗣經警製單舉發後，爰依上開法律規定，於95年2 月13
    日以北監自裁字第裁40-AEB758965號裁罰異議人新台幣（下
    同）900 元罰鍰，且記違規點數1 點在案，此有臺北市政府
    警察局舉發違反道路交通管理事件通知單影本、原處分機關
    違反道路交通管理事件裁決書影本各1 紙附卷可按。
三、異議意旨略以：異議人確曾於前揭時、地駕車迴轉，惟於當
    下駕駛時，並未發現任何禁止左轉之號誌標示，而經攔停之
    員警告知，始悉禁止左轉之標誌竟僅設置於前揭路口第2 紅
    綠燈桿上方，而非如其他禁止左轉路口於道路兩端之號誌燈
    桿上均有設置。故因前揭號誌標示不清或未明顯標示於正確
    位置，始導致異議人遭開立罰單，爰聲明異議，請求撤銷上
    開裁決云云。
四、經查，證人即案發當時之現場值勤警員乙○○於本院訊問時
    證稱：「（問：本件是否你承辦？舉發情形？）是的，本件
    為我告發。當時我巡上午9 點到11點之巡邏勤務，大約10時
    47分左右，我沿復興南路到復興北路，剛好到復興北路與長
    安東路交岔路口處，發現6T-2089 號自小客車違規從復興北
    路北往南方向在該路口迴轉成南往北方向，即與我同向，我
    就在該自小客車的前方攔阻，叫駕駛人停車受檢」、「（長
    安東路是）東往西的單行道，所以禁止在該路口左轉及迴轉
    」等語（參見本院95年3 月22日訊問筆錄），並提出案發現
    場之照片4 幀為證。審諸該證人所證乙節，並無不合常理或
    矛盾之處，其所為證詞業已清楚證述異議人於案發時、地確
    有違規迴車情事；而復興北路與長安東路二段之交岔路口，
    由北往南方向之第2 支號誌燈桿上，亦確已設置有禁止左轉
    之標誌，此有該警員庭呈之現場照片2 幀在卷可憑，且觀諸
    該現場照片所示，該禁止左轉之標誌依其所設置之高度、位
    置及標誌大小，一般駕駛人應可於駕車路過時清楚查知，並
    不因該標誌係設置第2 支號誌燈桿上而非設置於第1 支號誌
    燈桿上而有差異，而法律上亦未強制規定上開禁止左轉之標
    誌非必設於每個路口之第1 支號誌燈桿上不可，則前揭路口
    既已設置明顯之禁止左轉標誌，業已為合法公示禁止左轉之
    意，被告猶辯稱前揭號誌標示不清或未明顯標示於正確位置
    云云，洵無足取。另異議人附帶提及案發現場藍底白色箭頭
    之標誌係屬可迴轉標誌云云，惟依異議人及上開警員所提之
    卷附照片所示，該藍底白色箭頭標誌乃係告示車輛駕駛人應
    遵行車道之「直行」行駛方向（參照道路交通標誌標線號誌
    設置規則第61條），並非表示可迴轉之意，此當為一般道路
    駕駛人所可知悉，異議人自難諉為不知，更不因於其違規後
    舉發警員有所謂錯誤告知該標誌為公車專用道所示乙節，即
    使其之違法迴轉可予不罰，附此敘明。
四、綜上所述，應堪認定異議人確駕車於禁止左轉之路段迴車無
    訛，異議人猶以前揭情詞置辯，自無足取。揆諸首揭法律規
    定，原處分機關審酌異議人違規情節，援引首揭規定處以法
    律規定額度內之罰鍰900 元，並計違規點數1 點，自屬有據
    。異議人聲明異議，洵無理由，應予駁回。
五、結論：依道路交通管理處罰條例第87條第2 項、道路交通案
    件處理辦法第19條，裁定如主文。
中    華    民    國    95    年    4     月    17    日
                  交通法庭      法  官  陳信旗
以上正本證明與原本無異。
如不服本裁定，應於送達後5日內向本院提出抗告狀
                                書記官  陳昭綾
中    華    民    國    95    年    4     月    18    日


司法院資訊處製作；財團法人民間司法改革基金會備份。
